臺灣高雄地方法院民事裁定            100年度監宣字第332號
聲  請  人  王淑瓊
應監護宣告  王蔣素春
人                      樓
聲請人聲請監護宣告等事件，本院裁定如下：
    主  文
宣告王蔣素春（女，民國○○年○月○日生，身份證統一編號：Ｚ000
000000號）為受監護宣告之人。
選定王淑瓊（女，民國○○年○月○○日生，身份證統一編號：Ｚ0000
00000號）為受監護宣告人王蔣素春之監護人。
指定王邦權（男，民國○○年○月○日生，身份證統一編號：Ｚ00000
0000號）為會同開具財產清冊之人。
聲請程序費用由受監護宣告人王蔣素春負擔。
    理  由
一、聲請意旨略以：聲請人為應受監護宣告人王蔣素春之女，王
    蔣素春因於民國100 年8 月8 日因呼吸衰竭、腦內出血、慢
    性腎衰竭、糖尿病、高血壓入新高鳳醫院呼吸照護病房，意
    識不清楚無法言語，四肢癱瘓長期臥床，氣管插管併呼吸器
    使用需抽痰，無法進食，需以鼻胃管灌食，無法自行料理日
    常所需，需依賴專人長期照顧，雖延醫診治但不見起色，已
    不能為意思表示或受意思表示，或不能辨識其意思表示之效
    果，已達受監護宣告之程度，聲請人爰依法聲請本院准予對
    王蔣素春為監護宣告等語。
二、按「對於因精神障礙或其他心智缺陷，致不能為意思表示或
    受意思表示，或不能辨識其意思表示之效果者，法院得因本
    人、配偶、四親等內之親屬、最近一年有同居事實之其他親
    屬、檢察官、主管機關或社會福利機構之聲請，為監護之宣
    告。」，98年11月23日修正生效之民法第14條第1 項定有明
    文。又「法院應於鑑定人前訊問應受監護宣告之人。但有礙
    難訊問之情形或恐有害其健康者，不在此限。」、「監護之
    宣告，非就應受監護宣告之人之精神或心智狀況訊問鑑定人
    後，不得為之。」、「法院為監護之宣告時，應依職權就配
    偶、四親等內之親屬、最近一年有同居事實之其他親屬、主
    管機關、社會福利機構或其他適當之人選定一人或數人為監
    護人，並同時指定會同開具財產清冊之人。」，98年11月23
    日修正生效之民事訴訟法第602 條第1 項、第603 條、民法
    第1111條第1 項亦分別定有明文。
三、經查，聲請人主張之事實，業據提出新高鳳醫院診斷證明書
    、戶籍謄本、身心障礙手冊影本、親屬表影本、國民身份證
    影本各1 份為證。而本院依法對王蔣素春進行鑑定程序，經
    本院法官親自訊問王蔣素春，其對於法官叫喚其姓名及問題
    ，均無回應；且經鑑定人陳如玉醫師鑑定後認為：病患（即
    王蔣素春）於民國100 年8 月8 號因呼吸衰竭，到本院呼吸
    照護病房，病患患有糖尿病、高血壓、慢性腎衰竭，至目前
    為止皆意識不清，無法言語，以鼻胃管灌食，無法自行處理
    日常所需，恢復可能性無，需24小時依賴他人照顧，屬其他
    心智缺陷致不能為意思表示，或受意思表示，不能辨識其意
    思表示之效果等語（見本院100 年10月5 日鑑定筆錄），是
    依上揭鑑定結果，王蔣素春因上揭疾病致其心智缺陷，影響
    其判斷能力，已達不能管理處分自己財產之程度，應可認定
    。本院爰依法宣告其為受監護宣告之人。
四、次查，聲請人王淑瓊為受監護宣告人王蔣素春之女，有戶籍
    謄本1 份在卷可參，是本院審酌聲請人與受監護宣告人關係
    密切，聲請人亦有意願擔任監護人，是本院認由聲請人擔任
    監護人，應無不當之處，本院爰依上揭法條規定，選定聲請
    人王淑瓊擔任王蔣素春之監護人。又經本院選定之監護人即
    聲請人，自應依民法第1112條規定，負責護養療治受監護宣
    告人王進士之身體及妥善為財產管理之職務，一併敘明。
五、另就指定會同開具財產清冊之人部分，聲請人陳述：請本院
    指定聲請人的父親王邦權擔任會同開具財產清冊之人等語。
    本院參酌，王邦權為受監護宣告人王蔣素春之配偶，是本院
    認由其擔任會同開具財產清冊之人，亦無不當，本院爰依上
    揭法條規定，指定王邦權擔任會同開具財產清冊之人。又依
    民法第1113條準用同法第1099條之規定，於監護開始時，監
    護人即聲請人對於受監護宣告人王蔣素春之財產，應會同王
    邦權於2 個月內開具財產清冊並陳報法院，併此敘明。
六、依民事訴訟法第608 條第1 項，裁定如主文。
中    華    民    國    100    年    10    月    6    日
                        家事法庭法  官  張俊文
以上正本係照原本作成。
如不服本裁定關於選定監護人及指定會同開具財產清冊之人等部
分，應於送達後10日內向本院提出抗告狀，並繳納抗告費新臺幣
1,000元；其餘關於宣告監護之部分，不得抗告。
中    華    民    國    100    年    10    月    6    日
                                書記官  沈  蘊